【裁判字號】    98,易,660
【裁判日期】    980812
【裁判案由】    詐欺
【裁判全文】
臺灣屏東地方法院刑事判決               98年度易字第660號
公  訴  人  臺灣屏東地方法院檢察署檢察官
被      告  甲  ○
上列被告因詐欺案件，經檢察官提起公訴（98年度偵字第4042號）
，被告於準備程序就被訴事實為有罪之陳述，本院合議庭裁定由
受命法官獨任逕行簡式審判程序，並予判決如下：
    主  文
甲○幫助意圖為自己不法之所有，以詐術使人將本人之物交付，
處拘役伍拾日，如易科罰金，以新臺幣壹仟元折算壹日。
    事  實
一、甲○應可預見金融機構帳戶係個人理財之重要工具，攸關個
    人財產、信用之表徵，如將存摺、金融卡、密碼交予他人使
    用，其帳戶可能淪為他人用以行詐騙之工具，竟仍以基於幫
    助由陳振順（音譯）真實姓名、年籍不詳之成年人組成之詐
    欺集團遂行詐欺取財之不確定故意，於民國98年4 月14日某
    時，在屏東市○○路火車站前，將其向臺灣銀行中屏分行申
    辦之帳號000000000000號帳戶存簿、提款卡及密碼及彰化銀
    行屏東分行帳號00000000000000號帳戶存簿、提款卡及密碼
    等物，交付予陳振順所屬詐欺集團真實姓名年籍不詳之成年
    男子，提供與上開詐騙集團成員使用。該不詳姓名年籍之成
    年人於取得上開帳戶後，即與其所屬之電話詐欺集團成員共
    同基於意圖為自己不法所有之犯意聯絡，分別為下列犯行：
    （一）於98年4 月17日某時，撥打電話給乙○○，佯稱電信
    費用未繳納，欲凍結乙○○郵局帳戶之金錢，惟告知可以先
    將現金先行領出再以存款方式存入金融監理局保管，致乙○
    ○因此陷於錯誤，而於98年4 月17日15時32分許，前往位於
    高雄市○○區○○路394 號之臺灣銀行，將新臺幣（下同）
    60萬元，存入甲○之上開臺灣銀行中屏分行帳戶。（二）於
    98年4 月20日12時5 分許，詐欺集團成員撥打電話給丙○○
    ，佯稱電信費用未繳並涉及洗錢案，必須先將帳戶內之現金
    全額領出再匯款至指定帳戶，致丙○○因此陷於錯誤，而於
    98年4 月20日，先前往高雄縣大湖郵局提領其帳戶內現金20
    萬，再至彰化銀行路竹分行將20萬元存入甲○之上開彰化銀
    行屏東分行帳戶。嗣乙○○、丙○○發覺受騙報警處理，經
    警循線查上情。二、案經屏東縣政府警察局屏東分局報告臺
    灣屏東地方法院檢察署檢察官偵查起訴。
    理  由
一、本件被告甲○所犯係死刑、無期徒刑或最輕本刑為3 年以上
    有期徒刑以外之罪，亦非屬臺灣高等法院管轄第一審之案件
    ，其於準備程序中就被訴事實為有罪之陳述，經本院告知簡
    式審判程序之旨，並聽取當事人意見後，經本院合議庭依刑
    事訴訟法第273 條之1 第1 項規定裁定由受命法官獨任進行
    簡式審判程序。又簡式審判程序之證據調查，依刑事訴訟法
    第273 條之2 規定，不受同法第159 條第1 項審判外陳述排
    除之限制；再被告對於卷內各項證據亦不爭執證據能力，復
    無事證顯示有何違法取得或類此瑕疵之情，故卷內所列各項
    證據，自得作為證據，合先敘明。
二、上開犯罪事實業經被告甲○於本院審理時坦承不諱，核與被
    害人乙○○、丙○○於警詢中（見警卷第7 至8 頁、9 至10
    頁）指訴之情節大致相符，復有調查報告、受理報案三聯單
    、內政部警政署反詐騙案件紀錄表、受理詐騙帳戶通報警示
    簡便格式表、金融機構聯防機制通報單、大額通貨交易申報
    表、報紙廣告影本、及甲○之臺灣銀行中屏分行申辦之帳號
    000000000000號帳戶存簿交易往來明細、客戶各月交易明細
    查詢、臺灣銀行無摺存入憑條存根、彰化銀行屏東分行帳號
    00000000000000號帳戶存簿影本、交易明細表、彰化銀行存
    款憑條等在卷可憑（見警卷第1 頁、第14至15頁、第16至18
    頁、第20至24頁、第25頁、第27頁、第28至31頁），足認被
    告上開任意性自白，確與客觀事實相符。是本件事證已臻明
    確，被告犯行洵堪認定。
三、按刑法上之故意，分為直接故意（確定故意）與間接故意（
    不確定故意），「行為人對於構成犯罪之事實，明知並有意
    使其發生者」為直接故意。「行為人對於構成犯罪之事實，
    預見其發生而其發生並不違背其本意者」為間接故意；而間
    接故意與有認識的過失之區別，在於二者對構成犯罪之事實
    雖均預見其能發生，但前者對其發生並不違背其本意，後者
    則確信其不發生。且幫助犯之成立，以行為人主觀上認識被
    幫助者正欲從事犯罪或係正在從事犯罪，且該犯罪有既遂之
    可能，而其行為足以幫助他人實現構成要件者，即具有幫助
    故意，並不以行為人確知被幫助者係犯何罪名為必要。復按
    刑法上之幫助犯，係對於犯罪與正犯有共同之認識，而以幫
    助之意思，對於正犯資以助力，而未參與實施犯罪之行為者
    而言（最高法院75年度台上字第1509號、88年度台上字第12
    70號判決亦同此意旨）。是以，如未參與實施犯罪構成要件
    之行為，且係出於幫助之意思提供助力，即屬幫助犯，而非
    共同正犯。本件被告甲○基於幫助之犯意，提供上開2 帳戶
    予詐騙集團，並供詐騙被害人使用，僅係參與犯罪構成要件
    以外之行為，在無證據證明被告係以正犯而非以幫助犯之犯
    意參與或被告有參與詐騙被害人或領取被害人匯入之款項等
    詐欺取財之犯罪構成要件之行為之情形下，應認其所為係幫
    助犯而非正犯之行為。核被告係犯刑法第30條第1 項、第33
    9 條第1 項詐欺取財罪之幫助犯。被告僅以一行為交付上開
    2 帳號存摺，然其幫助之正犯則實行2 次詐欺犯罪，致被告
    之一幫助行為同時觸犯2 個同種類犯罪構成要件，是為想像
    競合犯，應依同法第55條前段規定，從一情節較重之幫助詐
    欺取財罪處斷。被告幫助他人犯詐欺取財罪，為幫助犯，並
    應依刑法第30條第2 項之規定，按正犯之刑減輕之。（另上
    開詐欺集團內之成員，就上開詐欺取財犯行間，均有犯意聯
    絡及行為分擔，均為共同正犯。惟因幫助係從犯，係從屬於
    正犯而成立，刑法上既無「共同幫助」之情，當亦無「幫助
    共同」之可言，故主文無須為「幫助共同」之諭知（參酌司
    法院70年10月28日 (70) 廳刑一字第1104號刑事法律問題研
    究之研究意見）。爰審酌被告提供帳戶供他人非法使用，助
    詐騙集團收受贓款，並恃以實施詐欺犯罪暨掩飾其資金來源
    、流向，造成犯罪偵查困難，干擾社會正常交易，助長詐欺
    之犯罪風氣，嚴重危害社會治安，並使被害人乙○○、丙○
    ○因此分別遭詐騙60萬及20萬元，誠屬不該，然兼衡酌被告
    本身未實際參與本件詐欺取財之犯行，可責難性較小，且為
    本件幫助詐欺犯行時，年紀尚幼，涉世未深，思慮難免不週
    暨其於本院審理時終能坦承犯行，犯罪後態度良好等一切情
    狀，量處如主文所示之刑，併諭知易科罰金之標準，以資懲
    儆。
據上論斷，應依刑事訴訟法第273 條之1 第1 項、第299 條第1
項前段，刑法第30條第1 項、第2 項、第339 條第1 項、第55條
、第41條第1 項前段，刑法施行法第1 條之1 第1 項、第2 項前
段，判決如主文。
本案經檢察官潘國威到庭執行職務。
中    華    民    國    98    年    8     月    12    日
                  刑事第三庭    法  官  陳怡先
以上正本證明與原本無異。
如不服本判決應於收受判決後10日內向本院提出上訴書狀，並應
敘述具體理由；其未敘述上訴理由者，應於上訴期間屆滿後20日
內向本院補提理由書（均須按他造當事人之人數附繕本）「切勿
逕送上級法院」。
中    華    民    國    98    年    8     月    12    日
                                書記官  鍾小屏
附錄本案論罪科刑法條
中華民國刑法第339 條（普通詐欺罪）
意圖為自己或第三人不法之所有，以詐術使人將本人或第三人之
物交付者，處5 年以下有期徒刑、拘役或科或併科1 千元以下罰
金。
以前項方法得財產上不法之利益或使第三人得之者，亦同。
前二項之未遂犯罰之。


司法院資訊處製作；財團法人民間司法改革基金會備份。
